【裁判字號】    99,訴緝,7
【裁判日期】    990324
【裁判案由】    違反毒品危害防制條例
【裁判全文】
臺灣屏東地方法院刑事判決               99年度訴緝字第7號
公  訴  人  臺灣屏東地方法院檢察署檢察官
被      告  甲○○
上列被告因違反毒品危害防制條例案件，經檢察官提起公訴（98
年度毒偵字第45號），被告就被訴事實為有罪之陳述，本院裁定
行簡式審判程序，判決如下：
    主  文
甲○○施用第一級毒品，累犯，處有期徒刑捌月，扣案之第一級
毒品海洛因壹包（驗後淨重零點壹陸貳公克）沒收銷燬。
    事  實
一、甲○○前於民國88年間因施用毒品案件，經臺灣高雄地方法
    院以88年度毒聲字第6730號裁定送觀察、勒戒後，認無繼續
    施用毒品傾向，於88年9 月22日觀察、勒戒執行完畢釋放，
    由臺灣高雄地方法院檢察署檢察官以88年度毒偵字第836 號
    不起訴處分確定；復於89年間因施用毒品案件，經臺灣高雄
    地方法院以89年度毒聲字第3782號裁定送觀察、勒戒後，認
    有繼續施用毒品傾向，再經該院以89年度毒聲字第4356號裁
    定送強制戒治，該次犯行同時由檢察官提起公訴，經臺灣高
    雄地方法院以89年度訴字第1296號判決判處有期徒刑10月確
    定；又於90年間因施用毒品案件，經臺灣高雄地方法院以91
    年度訴緝字第59號判決判處有期徒刑10月確定；再於93年間
    因施用毒品案件，經臺灣高雄地方法院以94年度訴字第158
    號判決判處有期徒刑8 月確定，上開有期徒刑10月、10月、
    8 月經接續執行，於96年1 月11日縮刑期滿執行完畢。詎甲
    ○○猶不知悛悔，復基於施用第一級毒品海洛因之犯意，於
    97年12月27日20時許，在位於屏東縣屏東市某公園廁所內，
    以將第一級毒品海洛因加水再以注射針筒注入體內之方式，
    施用第一級毒品海洛因1 次，嗣於97年12月30日18時30分許
    ，在屏東縣屏東市○○路與武愛街路口，因形跡可疑為警盤
    查，於有偵查犯罪職權之警員發覺其犯罪前，即主動將其所
    有之第一級毒品海洛因1 包（驗後淨重0.162 公克）交警扣
    案，且承認施用毒品，並同意採尿送驗而查獲。
二、案經高雄縣政府警察局仁武分局報請臺灣屏東地方法院檢察
    署檢察官偵查起訴。
    理  由
一、本件被告甲○○所犯係死刑、無期徒刑、最輕本刑為3 年以
    上有期徒刑以外之罪，其於準備程序中就被訴事實為有罪之
    陳述，經法官告知簡式審判程序之旨，並聽取當事人之意見
    後，本院認為適宜由受命法官獨任進行簡式審判程序。
二、上揭事實，業據被告甲○○於警詢時、偵查中及本院審理時
    坦承不諱，且被告為警所採集之尿液檢體，經送請臺灣檢驗
    科技股份有限公司以酵素免疫分析法及氣相層析質譜儀法檢
    驗，結果呈嗎啡陽性反應，有該公司濫用藥物尿液檢驗報告
    1 紙在卷足憑（見偵卷第12頁），並有白色粉末1 包（驗後
    淨重0.162 公克）扣案可稽，而該包白色粉末經高雄市立凱
    旋醫院以化學呈色法及氣相層析質譜儀法檢驗，檢出第一級
    毒品海洛因成分，有該院濫用藥物成品檢驗鑑定書附卷可稽
    （見偵卷第18頁），堪信被告上開自白確與事實相符。按施
    用第一、二級毒品為犯罪行為，毒品危害防制條例第10條定
    有處罰明文，故施用第一、二級毒品者，依前揭規定本應科
    以刑罰，惟基於刑事政策，對合於一定條件之施用者，則依
    同條例第20條、第23條之規定，施以觀察、勒戒及強制戒治
    之保安處分，又毒品危害防制條例於92年7 月9 日修正公布
    ，自93年1 月9 日施行，其中第20條、第23條將施用毒品之
    刑事處遇程序，區分為「初犯」及「5 年內再犯」、「5 年
    後再犯」，依其立法理由之說明：「初犯」，經觀察、勒戒
    或強制戒治後，應為不起訴處分或不付審理之裁定；經觀察
    、勒戒或強制戒治執行完畢釋放後，「5 年內再犯」者，因
    其再犯率甚高，原實施之觀察、勒戒及強制戒治既已無法收
    其實效，爰依法追訴或裁定交付審理，至於經觀察、勒戒或
    強制戒治執行完畢釋放後，「5 年後再犯」者，前所實施之
    觀察、勒戒或強制戒治已足以遮斷其施用毒品之毒癮，為期
    自新及協助其斷除毒癮，仍適用「初犯」規定，先經觀察、
    勒戒或強制戒治之程序，從而依修正後之規定，僅限於「初
    犯」及「5 年後再犯」2 種情形，始應先經觀察、勒戒或強
    制戒治程序。倘被告於5 年內已再犯，經依法追訴處罰，縱
    其第3 次（或第3 次以上）再度施用毒品之時間，在初犯經
    觀察、勒戒或強制戒治執行完畢釋放5 年以後，已不合於「
    5 年後再犯」之規定，且因已於「5 年內再犯」，顯見其再
    犯率甚高，原實施觀察、勒戒或強制戒治，已無法收其實效
    ，即應依該條例第10條處罰（最高法院97年度第5 次刑事庭
    會議決議意旨參照），查被告前因施用毒品案件，有如上開
    事實欄所示觀察、勒戒及強制戒治完畢，且於強制戒治執行
    完畢後5 年內，再犯施用毒品罪受科刑判決並執行完畢等情
    ，有臺灣高等法院被告前案紀錄表在卷可稽，則被告再犯本
    件施用毒品罪，依據上開說明，自應依法論罪科刑。
三、查海洛因為毒品危害防制條例第2 條第2 項第1 款明定之第
    一級毒品，不得持有及施用，核被告甲○○所為，係犯毒品
    危害防制條例第10條第1 項之施用第一級毒品罪。其施用前
    、後持有第一級毒品海洛因之低度行為，應為其施用第一級
    毒品海洛因之高度行為所吸收，不另論罪。又被告前有如事
    實欄所示論罪科刑及執行之前科，並於96年1 月11日縮刑期
    滿執行完畢等情，有臺灣高等法院被告前案紀錄表1 份在卷
    可稽，其於受徒刑之執行完畢，5 年以內故意再犯本件有期
    徒刑以上之罪，為累犯，應依刑法第47條第1 項之規定加重
    其刑。被告於97年12月30日18時30分許，在屏東縣屏東市○
    ○路與武愛街路口，因形跡可疑為警盤查，於有偵查犯罪職
    權之警員發覺其犯罪前，即主動將其所有之第一級毒品海洛
    因交警扣案，且承認施用毒品，並同意採尿送驗等情，業據
    被告供述在卷，並有高雄縣政府警察局仁武分局解送人犯報
    告書附卷可稽（見偵卷第1 頁），堪認被告係對於未發覺之
    罪自首而受裁判，爰依刑法第62條前段之規定減輕其刑，並
    依法先加後減。茲審酌被告前經觀察、勒戒及強制戒治後，
    仍未戒斷其施用毒品之惡習，並參酌其素行狀況、犯罪之動
    機、目的、手段、所生戕害其身心情形及犯罪後坦承犯行，
    態度尚非惡劣等一切情狀，量處如主文所示之刑，以資懲儆
    。扣案之第一級毒品海洛因1 包（驗後淨重0.162 公克），
    係查獲之毒品，已如上述，爰依毒品危害防制條例第18條第
    1 項前段之規定，沒收銷燬之。
據上論斷，應依刑事訴訟法第299 條第1 項前段、第273 條之1
第1 項，毒品危害防制條例第10條第1 項、第18條第1 項前段，
刑法第11條、第47條第1 項、第62條前段，判決如主文。
本案經檢察官任亭到庭執行職務。
中    華    民    國    99    年    3     月    24    日
                  刑事第五庭    法  官  林家聖
以上正本證明與原本無異。
如不服本判決應於收受判決後10日內向本院提出上訴書狀，並應
敘述具體理由；其未敘述上訴理由者，應於上訴期間屆滿後20日
內向本院補提理由書（均須按他造當事人之人數附繕本）「切勿
逕送上級法院」。
中    華    民    國    99    年    3     月    24   日
                                書記官  邱郁芸
附錄本判決論罪科刑法條全文：
毒品危害防制條例第10條
施用第一級毒品者，處六月以上五年以下有期徒刑。
施用第二級毒品者，處三年以下有期徒刑。

司法院資訊處製作；財團法人民間司法改革基金會備份。
